臺灣桃園地方法院民事判決　　　　　　　95年度訴字第1583號
原　　　告　甲○○
訴訟代理人　吳金棟律師
複代理人　　乙○○
被　　　告　倪道陽
上列當事人間請求損害賠償事件，原告就本院95年度壢交簡字第
1822號過失傷害刑事案件提起附帶民事訴訟（95年度壢交附字第
18號），經本院刑事庭裁定移送前來，於民國96年4 月4 日言詞
辯論終結，本院判決如下：
    主      文
被告應給付原告新臺幣拾萬零玖拾元，及自民國九十五年八
月三十日起至清償日止，按週年利率百分之五計算之利息。
原告其餘之訴駁回。
訴訟費用由被告負擔百分之十五，餘由原告負擔。
本判決第一項得假執行。但被告如以新臺幣拾萬零玖拾元為
原告預供擔保後，得免為假執行。
原告其餘假執行之聲請駁回。
    事實及理由
一、原告起訴主張：被告於民國93年12月29日凌晨3 時許，駕駛
    車號EX-7126 號自小客車，沿桃園縣中壢市○○○路，由中
    壢市往平鎮市方向行駛，行經榮民南路305 巷口第18支電線
    桿處時，竟因分神不慎衝向對向車道，致與原告所駕駛車號
    Z6-7572 號自小客車發生碰撞，造成原告受有左尺骨骨折、
    左股骨外上踝粉碎性骨折、右髕股開放性及粉碎性骨折、右
    脛腓骨骨折等傷害，原告並因此受有支出醫藥費49,374元、
    看護費1,140,000 元，及減少勞動能力費用171,000 元、精
    神慰撫金2,000,000 元等損害，爰依侵權行為之法律關係，
    訴請被告賠償原告上開損害等語。並聲明：（一）被告應給
    付原告3,232,600 元，及自收受起訴狀繕本之翌日起至清償
    日止，按年息5%計算之利息。（二）願供擔保請准宣告假執
    行。
二、被告則以：伊就原告所述事實固不爭執，惟原告出院後有無
    僱請看護之必要，及原告年逾70歲，有無工作能力，是否得
    請求減少勞動能力損失等情，不無疑問；又原告請求之精神
    慰撫金過高，且其業已賠償原告129,284 元，應予扣除等語
    置辯。並聲明：（一）原告之訴及假執行之聲請均駁回。（
    二）如受不利之判決，願供擔保請准宣告免為假執行。
三、按因故意或過失，不法侵害他人之權利者，負損害賠償責任
    ；不法侵害他人之身體或健康者，對於被害人因此喪失或減
    少勞動能力或增加生活上之需要時，應負損害賠償責任；不
    法侵害他人之身體、健康、名譽、自由、信用、隱私、貞操
    ，或不法侵害其他人格法益而情節重大者，被害人雖非財產
    上之損害，亦得請求賠償相當之金額。民法第184 條第1 項
    前段、第193 條第1 項及第195 條第1 項前段分別定有明文
    。本件原告因被告肇事車禍受傷之事實，業據提出診斷證明
    書為證，並經本院依職權調閱本院95年度壢交簡字第1822號
    被告過失傷害案件卷宗核閱屬實，而被告就此亦不爭執，堪
    認原告之主張為真正，則被告對於原告所受之損害即應負賠
    償之責。本院續應審究者乃原告請求損害賠償之項目及金額
    應否准許，茲分述如下：
（一）醫療費用部分：
      查原告主張伊受傷期間，因住院及門診治療共支出49,374
      元，業經提出醫療費用收據及醫院診斷證明書等件為證，
      並為被告所不爭執，且依原告所受傷害及各收據載明治療
      費別，均屬治療上之必要費用，自應由被告賠償原告。
（二）看護費用部分：
      原告主張伊受傷後行動不便，需僱請看護照顧其日常生活
      起居，自93年12月29日事故發生時起至98年12月28日止，
      以每月20,000元計算，參照霍夫曼計算法，扣除中間利息
      後，被告應給付原告看護費共計1,140,000 元。而被告陳
      稱原告住院期間之看護費用伊業已支付，並提出單據為證
      （見本院卷第33頁），是本院依職權函詢行政院衛生署桃
      園醫院（下稱桃園醫院）關於原告出院後有無僱請看護照
      顧之必要及期間多久等事項，其回函內容謂：「病患甲○
      ○於93年12月30日至94年1 月24日因四肢多處骨折住院（
      左手、左腳、右腳），建議出院後應看護照顧約一個月」
      等語，有該院96年1 月24日桃醫醫秘字第0960000203號函
      在卷可稽（見本院卷第106 頁），則原告於請求1 個月之
      看護費用計20,000元之範圍內，為有理由，逾此範圍之請
      求，即屬無據，應予駁回。
（三）不能工作損失即減少勞動能力損失部分：
      原告主張其於事發前在忠貞賣雞場從事工作，每月薪資25
      ,000 元 ，並提出雇主出具之證明書乙紙為憑（見本院卷
      第68頁），以最低基本工資每月15,000元計，參照霍夫曼
      計算法，扣除中間利息後，則原告至少可請求一年之工作
      損失171,000 元云云；被告則以原告於93年12月發生車禍
      時已73歲之高齡，有無工作不無疑問等語置辯。參諸桃園
      醫院回函內容謂：「病患甲○○因年歲較大（70多歲），
      且左上肢、右下肢、左下肢多處骨折，評估其工作能力，
      建議進行較輕便之手部工作（工作能力減損約三分之一至
      二分之一），受傷後約二年應可工作」等語，有該函附卷
      可按（見本院卷第112 頁）。又原告雖提出訴外人葉明達
      出具之雇用及薪資證明書影本為據，但未提出薪資證明、
      勞保資料等其他證據可資憑按，惟可證明其雖已70餘歲，
      但仍有工作能力，殆無疑義。而以一般人通常工作即有至
      少基本工資之收入，原告因受傷未能工作，而無收入，自
      屬民法第216 條第2 項所定，依通常情形可得預期之利益
      ，其損失即為同條項所指之「所失利益」，難謂非因被告
      侵權行為所生之損害，被告所辯原告未能證明其有工作損
      害，並不可採。本院認原告主張以每月工資15,000元作為
      計算基準，核與勞動基準法規定之最低工資標準相近，應
      為可取。從而，依此計算結果，原告減少勞動能力之損害
      應為90,000元（15,000元×12個月×1/2 ＝90,000元），
      原告此部分之請求，為有理由，應予准許。超過此部分之
      請求，則非有據，無從准許。
（四）精神慰籍金部分：
      查原告為70多歲老者，因此次車禍造成左上肢、右下肢、
      左下肢多處骨折之傷害，並經歷手術及多次醫療，復原期
      長達約2 年，足見其肉體、精神深受痛苦，本院斟酌實際
      情況，及兩造之身分、地位，原告請求2,000,000 元，自
      嫌過高，應予核減為300,000 元，方屬公允，逾此數額之
      請求，為無理由。
（五）綜上，原告所得請求賠償之金額如下：醫療費用49,374元
      、看護費用20,000元、工作損失90,000元及精神慰撫金30
      0,000 元，合計459,374 元。又被告已賠償原告129,284
      元，經扣除後，被告尚應給付原告330,090 元。
四、綜上所述，原告依侵權行為之法律關係，請求被告給付330,
    090 元，及自起訴狀繕本送達之翌日即95年8 月30日起至清
    償日止，按年息5%計算之利息，為有理由，應予准許。逾此
    範圍之請求，即屬無據，應予駁回。
五、兩造陳明願供擔保，聲請宣告假執行暨免為假執行，經核本
    件所命給付之金額即原告勝訴部分未逾500,000 元，依民事
    訴訟法第389 條第1 項第5 款之規定，爰依職權宣告假執行
    ，並就被告免為假執行部分，酌定相當之擔保金額宣告之；
    原告其餘假執行之聲請，因訴之駁回而失所附麗，不予准許
    。
六、本件事證已臻明確，兩造其餘之攻擊、防禦方法，核與判決
    結果不生影響，爰毋庸一一論述，併此敘明。
七、據上論結，本件原告之訴為一部有理由，一部無理由，依民
    事訴訟法第79條、第389 條第1 項第5 款、第392 條，判決
    如主文。
中　　華　　民　　國　　96　　年　　4 　　月　　18　　日
                  民事第三庭    法　官　張益銘
以上正本係照原本作成。
如對本判決上訴，須於判決送達後20日內向本院提出上訴狀。
中　　華　　民　　國　　96　　年　　4 　　月　　18　　日
                                書記官　陳鳳怡
